【裁判字號】    97,易,4295
【裁判日期】    980306
【裁判案由】    竊盜等
【裁判全文】
臺灣臺中地方法院刑事判決              97年度易字第4295號
公  訴  人  臺灣臺中地方法院檢察署檢察官
被      告  丙○○
上列被告因竊盜等案件，經檢察官提起公訴（97年度偵字第17658號）
，本院判決如下：
    主    文
丙○○共同攜帶兇器竊盜，處有期徒刑捌月；又以加害生命之事
，恐嚇他人致生危害於安全，處拘役肆拾日，如易科罰金，以新
臺幣壹仟元折算壹日。
    犯罪事實
一、丙○○與甲○○（另案業經本院以97年度易字第3352號判處
    有期徒刑8月確定）於民國97年5月1日16時許，由甲○○駕
    駛其所有之車牌號碼PE－1869號自用小客車搭載丙○○，行
    經巫日進所有位在臺中縣東勢鎮○○路437號（即臺中縣東
    勢鎮○○○段新伯公小段0000-0000號土地）果園內之鐵製
    工寮（按該工寮尚未設有遮風避雨之屋頂，復未置有門窗，
    另該果園亦無附連圍繞之相關設施），見該工寮內有Ｈ型鋼
    ，竟基於意圖為自己不法所有之犯意聯絡，丙○○、甲○○
    2 人進入至該工寮，並使用工寮內巫日進所有客觀上足供兇
    器使用之乙炔氣焊工具一組，用以裁切該工寮內之Ｈ型鋼，
    再將裁切完成之Ｈ型鋼搬運至工寮內為巫日進所有之三輪車
    上，欲藉以載運至上開自用小客車內，而以上開方式竊取上
    開Ｈ型鋼約200公斤【約值新臺幣（下同）7000元】得手。
    嗣於同日16時40分許，甲○○正欲將上開裝載有竊得Ｈ型鋼
    之三輪車推離該工寮時，適為劉嘉宏當場發現而報警查獲，
    丙○○則趁隙逃逸。
二、丙○○為免犯行曝光，竟基於恐嚇之犯意，於97年6月5日下
    午4、5時許，在臺中縣東勢鎮○○路373之3號旁路口，以加
    害生命之事向乙○○恫嚇稱：「不要多管閒事，我還沒跑路
    之前就會讓巫日進跑路，要讓巫日進在法院出庭前消失」等
    語，使乙○○心生畏懼，致生危害於乙○○之人身安全。
三、案經臺中縣警察局東勢分局報告臺灣臺中地方法院檢察署檢
    察官偵查起訴。
    理    由
一、證據能力部分：按被告以外之人（包括證人、鑑定人、告訴
    人、被害人及共同被告等）於審判外之陳述雖不符刑事訴訟
    法第159條之1至之4等4條之規定，而經當事人於審判程式同
    意作為證據，法院審酌該言詞陳述或書面陳述作成時之情況
    ，認為適當者，亦得為證據；當事人、代理人或辯護人於法
    院調查證據時，知有刑事訴訟法第159條第1項不得為證據之
    情形，而未於言詞辯論終結前聲明異議者，視為有前項之同
    意，同法第159條之5定有明文。立法意旨在於傳聞證據未經
    當事人之反對詰問予以核實，原則上先予排除。惟若當事人
    已放棄反對詰問權，於審判程式中表明同意該等傳聞證據可
    作為證據；或於言詞辯論終結前未聲明異議，基於尊重當事
    人對傳聞證據之處分權，及證據資料愈豐富，愈有助於真實
    發見之理念，且強化言詞辯論主義，使訴訟程式得以順暢進
    行，上開傳聞證據亦均具有證據能力。另按刑事訴訟法第15
    9條之5第2項所定：「當事人、代理人或辯護人於法院調查
    證據時，知有第159條第1項不得為證據之情形，而未於言詞
    辯論終結前聲明異議者，視為有前項之同意。」乃係基於證
    據資料愈豐富，愈有助於真實發現之理念，酌採當事人進行
    主義之證據處分權原則，並強化言詞辯論主義，透過當事人
    等到庭所為之法庭法動，在使訴訟程式順暢進行之要求下，
    承認傳聞證據於一定條件內，得具證據適格。此種「擬制同
    意」，因與同條第一項之明示同意有別，實務上常見當事人
    等係以「無異議」或「沒有意見」表示之，斯時倘該證據資
    料之性質，已經辯護人閱卷而知悉，或自起訴書、原審判決
    書之記載而了解，或偵、審中經檢察官、審判長、受命法官
    、受託法官告知，或被告逕為認罪答辯或有類似之作為、情
    況，即可認該相關人員於調查證據之時，知情而合於擬制同
    意之要件（最高法院96年度臺上字第4174號判決要旨可資參
    照）。查本件證人巫日進、劉嘉宏於警偵訊中之證述內容，
    依卷證所示，其等作成之狀態，並無違背其等個人意思而為
    陳述、或其他違法取供、甚或係不法取得之情形，證人巫日
    進、劉嘉宏於偵訊時並曾經檢察官諭令具結，其等證詞之可
    信性更已獲擔保，且本件公訴人、被告於本院審理中表示對
    於上開證據之證據能力不爭執，亦即對上開證據資料，於本
    院審理中復不爭執其等證據能力及真實性，足認並無顯不可
    信之情況，本院審酌其等之內容亦適宜為本案證據，是證人
    巫日進、劉嘉宏於警偵訊之證述內容等於審判外之言詞陳述
    ，具有證據能力。
二、訊據被告丙○○固坦承：曾於前開時間，搭乘共同被告甲○○所駕駛之自用小客車至被害人巫日進所有之上揭工寮乙情
    ，惟矢口否認有何竊盜、恐嚇犯行，辯稱：當日伊在東關路
    的分隔島上遇到甲○○，當時甲○○開著車，跟伊說要帶伊
    去賺錢，他的車子停在快車道上，後面的車在叭他，他叫伊
    趕快上車，伊上車後，甲○○就載伊至巫日進的工寮那裡，
    伊有看到一些Ｈ型鋼，覺得那好像是人家還要蓋房子，伊問
    甲○○，這是不是別人的，他就笑一笑，沒有回答，伊就跟
    他說，如果要當小偷的話伊不要，伊就走了；伊不曾向乙○○說過那些恐嚇的話，發生本件竊案後，巫日進曾跟伊說，
    伊欠他2萬元，伊如果把2萬元還他，他就叫乙○○不要到警
    察局作筆錄云云。然查：
(一)、竊盜部分：
１、證人即被害人巫日進於前開時間、地點，遭人竊取其所有之
    Ｈ型鋼乙節，業據證人巫日進、劉嘉宏於警詢、偵查中證述
    明確，且有贓物認領保管單乙張在卷可參。
２、證人甲○○於本院審理時結證稱：97年5月1日被告曾與伊一
    起至巫日進東關路的工寮，伊當日切割好該工寮的Ｈ型鋼，
    把Ｈ型鋼放在推車上，推出工寮，警察就來了等語（見本院
    98年2月20日審理筆錄），且依臺電中區倉庫大門監視器所
    拍攝，97年5月1日16時許，證人甲○○所駕駛之車牌號碼PE
    －1869號自用小客車，行經該路段時，車上確時有搭載另1
    名男子，有路口監視器翻拍照片、該監視器地點及案發現場
    之示意圖各1張在卷可參（見警卷第21頁上圖及本院審理卷
    ），核與證人甲○○及被告前開所陳，被告曾與證人甲○○
    於97年5月1日下午，曾共同前往被害人巫日進上揭工寮乙節
    相符。
３、被告雖辯稱：證人甲○○載伊至巫日進的工寮那裡，伊有看
    到一些Ｈ型鋼，覺得那好像是人家還要蓋房子，伊問甲○○
    ，這是不是別人的，他就笑一笑，沒有回答，伊就跟他說，
    如果要當小偷的話伊不要，伊就走了云云。惟查：
(1)、證人乙○○於本院審理時結證稱：當天伊是因為聽到Ｈ型鋼
    從2樓滾下來的聲音，伊認識原本在該工寮工作的人，當時
    伊是在山上往下看，伊看到那臺車子又回來了，因為在前1
    天，這臺車子也曾經出現過，該工寮的鋁門窗被偷，所以伊
    看到那臺車，想說又來偷了，想說要報警，就跑去打電話給
    劉嘉宏，叫劉嘉宏打電話報警。伊叫劉嘉宏去報警時，曾跟
    他說有兩個人去現場偷Ｈ型鋼。伊有看到1個人在上面丟Ｈ
    型鋼下來，底下有1個人在切。伊有確切看到上面有1個人，
    但是上面的那個人並沒有使用乙炔切割器，伊看到上面的那
    個人時，又同時聽到乙炔切割器有在運作的聲音，所以伊判
    斷應該有另外1個人在操作乙炔切割器。警察到現場後，伊
    有聽到甲○○說丙○○一起去偷，警察問他說，還有1個跑
    掉的人是誰，是甲○○說出丙○○的，不然伊以前也不認識
    丙○○。伊之所以在警察局說，在伊的果園看到丙○○正在
    搬Ｈ型鋼，是因為伊認為被告是在二樓將Ｈ型鋼丟下來的人
    ，伊是按照身材來判斷的，因為當時站在2樓的人比較壯，
    甲○○長得比較瘦，但是伊沒有看到那個人的臉等語明確（
    見本院98年2月20日審理筆錄）。
(2)、證人甲○○於本院審理時結證稱：伊在警察局時，是伊跟警
    察說另外1個人就是被告，而且還說出被告的綽號等語（見
    本院98年2月20日審理筆錄），若果如被告前開所稱，其並
    未與證人甲○○共同竊取該等鋼材，何以證人甲○○於警詢
    中向警方陳稱，被告即係該名共犯？
(3)、證人甲○○於本院審理時結證稱：伊大約是在當天下午1、2
    點的時候，在東關路的路邊遇到被告，伊跟他說要隨便去逛
    逛，大概逛了20分鐘之後，就帶他去工寮那裡。伊大約是下
    午2點多時，去切割該等Ｈ型鋼，切割該等鋼材之前，被告
    就先走了，伊到工寮之後，到被警察查獲間大約2個小時。
    案發當天伊只有下午1、2點左右，有跟被告在一起，其餘的
    時間都沒有。伊切割完鋼材後，警察就到了云云（見本院98
    年2月20日審理筆錄），惟前開路口監視器所拍攝之照片，
    證人甲○○駕車行經該路口前往本件案發地點之時間，係於
    當日下午4時許，另證人甲○○本件為警查獲之時間為97年5
    月1日16時40分許（見警卷第6頁）。證人甲○○於警詢中陳
    稱：伊是於97年5月1日16時許，在巫日進果園，以該工寮內
    之乙炔切割型鋼偷竊約200公斤等語（見警卷第6頁），則依
    證人甲○○於警詢中所述，其係於當日16時許至案發地點竊
    取該等鋼材，於同日16時40分許為警查獲，核與該路口監視
    器翻拍照片之時間相符，是證人甲○○前開於本院審理時所
    述，尚無從採認。
(4)、又被告於警詢中陳稱：伊當日至臺中縣東勢鎮○○○段新伯
    公小段果園時，是因甲○○請伊去幫他拆他工寮的鐵，甲○○沒有說1天的工資多少，伊也沒有拆工寮的鐵，因伊問甲○○，這是何人的工寮，甲○○說不知道，伊就說作賊伊不
    要，伊就離開現場云云（見警卷第2頁），然其於本院審理
    時陳稱：案發當天伊有遇到甲○○，是當天的中午1點多的
    時候，是在東關路的分隔島上遇到甲○○的。當時甲○○開
    著1臺吉普車，他跟伊說要帶伊去賺錢，他的車子停在快車
    道上，後面的車子在叭他，他叫伊趕快上車，所以伊就上車
    了，上車之後，伊問他現在要去哪裡，他說到的時候再告訴
    伊，他沒有告訴伊，要賺什麼錢。伊上車後，他開車載伊到
    1 個停車場，再走2、3分鐘，就到工寮那裡。到工寮之後，
    伊看到有一些Ｈ型鋼，伊覺得那好像人家還要蓋房子，伊問
    他這是不是別人的，他就笑一笑，沒有回答，伊就跟他說，
    如果要當小偷伊不要，伊就走了云云（見本院98年2月20日
    審理筆錄），則被告就當日遇見甲○○時，甲○○有無先行
    告知要至工寮做何事，及被告與甲○○至工寮時，被告有無
    詢問甲○○該工寮是何人所有等節，所供前後不一。再證人
    甲○○於本院審理時證稱：被告跟伊一起到工寮，被告問伊
    這些鐵是誰的，伊說這是偷的，被告就離開現場等語（見本
    院98年2月20日審理筆錄），則證人甲○○就當時被告是否
    曾詢問其該等鋼材是何人所有乙節，與被告前開於本院審理
    時所述，亦不相符。是被告前開所稱，顯有疑義。
(二)、恐嚇部分：被告雖辯稱：伊不曾向乙○○說過那些恐嚇的話
    ，發生本件竊案後，巫日進曾跟伊說，伊欠他2萬元，伊如
    果把2萬元還他，他就叫乙○○不要到警察局作筆錄云云。
    惟證人乙○○於警詢中陳稱：被告於97年6月5日下午16時許
    ，至伊姪子劉嘉宏住處，叫伊到門口，口頭警告伊，對於他
    與甲○○的行竊案件，叫伊不要多管閒事，並聲稱要讓巫日
    進在法院出庭前消失，他的言行使伊心生畏懼，怕他對伊及
    家人不利等語（見警卷第9、10頁）；於偵查中證稱：被告
    在案發後6月5日左右，經過伊家，跟伊說不要管巫日進這件
    竊案，還說他還沒跑路之前，就會讓巫日進跑路等語（見偵
    查卷第14頁）；於本院審理時亦結證稱：伊當天聽到被告跟
    伊說，「不要多管閒事，我還沒跑路之前就會讓巫日進跑路
    ，要讓巫日進在法院出庭前消失」，伊會害怕，因為伊覺得
    這件事情本來跟伊沒有關係，伊怕伊自己惹事了，伊擔心生
    命安全有危險。被告是在東關路373之3號的旁邊的路口，跟
    伊說這些話的，時間是在97年6月5日16、17時左右等語明確
    （見本院98年2月20日審理筆錄），又證人乙○○於本件竊
    盜案件發生前並不認識被告，此為被告所不爭執，則證人乙○○既與被告間並無任何債務糾紛或仇隙，衡情實無誣指被
    告恐嚇其安全之必要。
(三)、綜上所述，被告前開所辯，尚無足採信。本件事證明確，被
    告犯行洵堪認定，應予依法論科。
三、論罪科刑部分：按刑法第321條第1項第3款之攜帶兇器竊盜
    罪，係以行為人攜帶兇器竊盜為其加重條件，此所謂兇器，
    其種類並無限制，凡客觀上足對人之生命、身體、安全構成
    威脅，具有危險性之兇器均屬之，且祇須行竊時攜帶此種具
    有危險性之兇器為已足，並不以攜帶之初有行兇之意圖為必
    要（最高法院79 年度台上字第5253號判例要旨可供參照）
    ；又犯罪之實施，涵蓋陰謀、預備、著手、實行，又刑法第
    321條第1項第3款之攜帶兇器，乃以行為人所攜帶之兇器有
    用以行兇之可能，而於客觀上具有一定之危險性，故加重其
    處罰，是行為人苟已著手於竊盜犯罪行為，而其攜帶兇器之
    情形，與竊盜行為具有內在之密切關係及特定之時間、空間
    關係，而於著手竊盜犯行之際有攜帶甚而使用該等兇器作為
    竊盜工具之情形，其仍有為遂行竊盜犯行而行兇之可能，縱
    使該兇器客觀上不便攜離，抑或是其於竊盜得手時已未再予
    攜帶，然基於其實施竊盜犯行之際，因存有為遂行其竊盜犯
    行而使用該兇器予以行兇之高度可能性，是仍應論以攜帶兇
    器竊盜罪，始符合立法本旨。查本件被告行竊時所使用被害
    人巫日進所有之乙炔氣焊工具1組，係由乙炔鋼瓶、氧氣鋼
    瓶、氣體調節器、橡皮管及焊炬等組合而成之氧乙炔氣焊系
    統，其氣焊原理為利用氧氣及乙炔兩種不同性質之氣體燃燒
    後產生乙炔火焰之高溫，用以熔融焊件，在營造工地使用上
    ，大皆用以切除鋼材或鋼筋之用，該種乙炔火焰之溫度分佈
    範圍，內焰心約介於華氏5000度至6300度之間，外焰中心約
    為華氏3800度，外焰端則約華氏2300度，此有行政院勞工安
    全委員會勞工安全衛生研究所印製之乙炔熔接作業一文在卷
    可稽，是被告等於行竊當時所使用之乙炔氣焊工具，既能於
    即短時間內持續噴射出極高溫火焰，而得用以裁切融點甚高
    、材質堅硬之金屬物料，若用以攻擊人體，客觀上顯足以傷
    害人之生命、身體至明，是被告等既於實施竊盜行為之際，
    以該等乙炔氣焊工具作為行竊之工具，縱使該乙炔氣焊工具
    體積略為較大，並非得輕易搬運攜離之物，但因與本案竊盜
    行為具有內在之密切關係及特定之時間、空間關係，而存有
    為遂行竊盜犯行而使用該兇器予以行兇之高度可能性，是應
    認該當刑法第321條第1項第3款所規定之「攜帶兇器」要件
    ，方符合立法者予以加重其處罰之立法目的。至於警方另在
    證人甲○○所駕駛之PE－1869號自用小客車上扣得之螺絲起
    子、鉗子及鐮刀等物，始終置於上開自小客車內，未經被告
    於行竊之際隨身攜帶，且查無證據證明與本案竊盜行為有何
    內在之密切關係及特定之時間、空間關係，故尚與本罪構成
    要件無涉，併予敘明。核被告所為，就犯罪事實欄一所示部
    分，係犯刑法第321條第1項第3款之攜帶兇器竊盜罪；就犯
    罪事實欄二所示部分，則係犯刑法第305條之恐嚇危害安全
    罪。被告與甲○○2人間，就前開竊盜犯行部分，有犯意之
    聯絡，行為之分擔，為共同正犯。被告所犯上開2罪，犯意
    個別，行為互殊，應予分論併罰。爰審酌被告正值青壯之年
    ，卻不思正途獲取財物，所竊取財物市值千餘元，幸為警即
    時查獲而未造成被害人更大損失，為免其犯行曝光，竟起意
    恐嚇證人乙○○，行為誠屬可議，犯後矢口否認犯行，態度
    非佳，顯無悔意，暨其犯罪目的、犯罪手段、智識程度、生
    活狀況等一切情狀，分別量處如主文所示之刑，並就恐嚇部
    分，諭知易科罰金之折算標準，以示懲儆。
據上論斷，應依刑事訴訟法第299條第1項前段，刑法第28條、第
305條、第321條第1項第3款、第51條第10款、第41條第1項前段
，刑法施行法第1條之1，判決如主文。
中    華    民    國    98    年    3     月    6     日
                        臺灣臺中地方法院刑事第十五庭
                            法  官  劉麗瑛
以上正本證明與原本無異。
如不服本判決應於收受判決後10日內向本院提出上訴書狀，並應
敘述具體理由；其未敘述上訴理由者，應於上訴期間屆滿後20日
內向本院補提理由書（均須按他造當事人之人數附繕本）「切勿
逕送上級法院」。
                            書記官  王玟
中    華    民    國    98    年    3     月    6     日
附錄論罪科刑法條
中華民國刑法第305條
以加害生命、身體、自由、名譽、財產之事，恐嚇他人致生危害
於安全者，處2年以下有期徒刑、拘役或3百元以下罰金。
中華民國刑法第321條
犯竊盜罪而有左列情形之一者，處 6 月以上、 5 年以下有期徒
刑：
一、於夜間侵入住宅或有人居住之建築物、船艦或隱匿其內而犯
    之者。
二、毀越門扇、牆垣或其他安全設備而犯之者。
三、攜帶兇器而犯之者。
四、結夥三人以上而犯之者。
五、乘火災、水災或其他災害之際而犯之者。
六、在車站或埠頭而犯之者。
前項之未遂犯罰之。


司法院資訊處製作；財團法人民間司法改革基金會備份。
